【裁判字號】    90,交上易,264
【裁判日期】    901214
【裁判案由】    過失傷害
【裁判全文】
臺灣高等法院高雄分院刑事判決                    九十年度交上易字第二六四號
    上  訴  人  臺灣高雄地方法院檢察署檢察官
    上  訴  人
    即  被  告  甲○○
    選任辯護人  姜宜君
右上訴人因被告過失傷害案件，不服臺灣高雄地方法院九十年度交易字第四五三號中
華民國九十年九月四日第一審判決（起訴案號：臺灣高雄地方法院檢察署九十年度偵
字第七八七二號），提起上訴，本院判決如左：
    主  文
原判決撤銷。
甲○○因過失傷害人，處拘役肆拾日，如易科罰金，以佰元折算壹日。
    事  實
一、甲○○考領有普通小型車駕駛執照，於民國九十年三月十八日九時三十五分許，
    駕駛車牌號碼ＺＦ─六九三八號自用小客車，沿高雄市○○路由南往北方向行駛
    ，途經高雄市○○路與重愛路交岔路口（起訴書誤繕為重義路）欲左轉進入重愛
    路時，適有乙○○騎乘車號ＧＷＷ－三四０號重型機車對向由北往南行駛於高雄
    市○○路之機車道上，欲直行通過博愛路與重愛路交叉路口，甲○○應注意汽車
    行駛至交岔路口，轉彎車應讓直行車先行，且應注意車前狀況，隨時採取必要之
    安全措施，以避免危險之發生，而依當時情形，天侯況狀良好，日照充足，路面
    平坦、無障礙物及其他缺陷，且依其智識、能力亦無不能注意之情事，詎甲○○
    竟疏未遵守上揭轉彎規定，且疏於注意車前狀況而貿然左轉，致所駕駛之小客車
    右前輪後之板金部分，遭亦疏未注意車前狀況煞閃不及之乙○○所騎機車前方碰
    撞，乙○○因而人車倒地，受有右手橈骨遠端骨折及右胸部挫傷等傷害。甲○○
    於肇事後，留在事故現場，並於警員到場處理發覺為其肇事前，主動向處理事故
    之警員表示為其所肇事，而為自首接受裁判。
二、案經甲○○自首，及乙○○訴請臺灣高雄地方法院檢察署檢察官偵查起訴。
    理  由
一、訊據上訴人即被告甲○○（下稱被告）對於右揭時、地駕駛上開車輛左轉彎時與
    告訴人乙○○所騎乘直行之機車發生碰撞之事實坦承其情，雖矢口否認有何過失
    情事，辯稱：伊車轉彎時有注意前方來車，伊當時看到告訴人時，即將車子停下
    ，欲讓告訴人直行機車先行，不料告訴人機車撞到伊汽車，伊對本件事故並無過
    失云云。惟查：
（一）右揭事實，業據告訴人乙○○迭次於偵訊及原審中指訴綦詳，其指稱：「對方
      開車至分隔島忽然左轉，應讓直行車先走，但對方沒有」（見偵查卷第十八頁
      反面）、「當時被告並沒有停車，直接轉彎，所以我反應不及，才撞到他的車
      門」等語（見原審卷九十年八月二十八日審判筆錄），佐以被告於原審審理時
      ，亦自承：在車禍發生前有看到告訴人所騎乘的機車駛過來，‧‧‧‧當時伊
      所駕駛之汽車車身已有一半進入機車車道等語（見原審卷九十年七月三十一日
      訊問筆錄），顯見被告當時已見到告訴人騎機車欲直行本案之路口，且被告已
      將車子行駛進入機車道路口無疑，果如被告所言，其已停車待告訴人通過，被
      告所駕駛之車輛車身當不致於已有一半之車身停放在告訴人所行駛之機車車道
      之上，且告訴人所騎乘之機車亦不致於撞上被告所駕駛之車輛。再參照被告所
      駕駛之車輛，其碰撞位置係位於右側車門前方，而告訴人所騎乘之機車，其碰
      撞位置係位於前方，有照片四幀在卷可供比對，益足徵當時係被告未於慢車道
      前停車待告訴人直行先行通過，而貿然駕車左轉，適告訴人乙○○亦疏未注意
      車前狀況，方發生本件車禍甚明。
（二）按汽車行駛時，駕駛人應注意車前狀況，並隨時採取必要之安全措施；又汽車
      行駛至交岔路口時，轉彎車應讓直行車先行，道路交通安全規則第第九十四條
      第三項、第一百零二條第一項第六款前段分別定有明文，此為一般駕駛人應注
      意並能注意之事項，本件被告既考領有普通小型車駕駛執照，自難諉為不知。
      又本件案發之時，天侯狀況良好，日照充足，路面平坦無障礙物，依當時情形
      ，並無不能注意之情形，此為被告所不否認，則依被告之智識、能力並無不能
      注意之情事，被告駕車行經上開交岔路口欲左轉行駛，即應注意上開法令之規
      定，被告竟疏於注意，未暫停讓直行車先行，即貿然左轉，復未警戒車前狀況
      ，採取適當之安全措施，致肇事使告訴人受有前述傷害，其有過失，已經明顯
      ，所辯無過失云云，自非可採。又告訴人確因本件車禍，而受有前開之傷害，
      亦有高雄榮民總醫院診斷證明書及全真中醫診所診斷證明書一份在卷可稽，則
      被告之過失行為與告訴人所受傷害間，顯有相當因果關係。至告訴人於駕車行
      駛時，亦未注意車前狀況，就本件車禍之發生雖同具有過失，然被告只須注意
      遵守前揭交通安全規則行車，原不致於發生本件事故，告訴人縱與有過失，仍
      不因此解免被告應負之過失刑責。本件事證明確，被告過失傷害之犯行，已堪
      認定。
二、核被告甲○○所為，係犯刑法第二百八十四條第一項前段之過失傷害罪。查被告
    肇事後留在事故現場，主動向前往現場處理之高雄市左營分局博愛路派出所警員
    胡基發坦承肇事，而為自首一事，業經證人胡基發於本院調查中結證屬實（見本
    院九十年十一月十三日訊問筆錄），堪認被告符合自首要件，應依刑法第六十二
    條前段之規定減輕其刑。
三、原審據以論罪科刑，固非無見，惟查被告所為符合自首要件，應減輕其刑，已如
    前述，原判決此部份漏未認定，自有未洽。檢察官依告訴人請求上訴意旨，認原
    判決量刑過輕；被告上訴意旨，否認犯罪，指摘原判決不當，雖均無理由，然原
    判決既有前述之可議，仍屬無可維持，自應予撤銷改判。爰審酌被告並無犯罪前
    科，素行尚佳，因一時不慎，致有本件犯行，被告已自承肇事，並已支付被害人
    部分醫藥費及修車費用、其過失情節、過失程度、犯罪所生危害、被害人與有過
    失，被告迄今未與告訴人達成和解，及其犯後之態度等一切情狀，量處如主文第
    二項所示之刑，並諭知易科罰金之折算標準。
據上論斷，應依刑事訴訟法第三百六十九條第一項前段、第三百六十四條、第二百九
十九條第一項前段，刑法第二百八十四條第一項前段、第六十二條前段，第四十一條
第一項，罰金罰鍰提高標準條例第一條前段、第二條，判決如主文。
本案經檢察官郭振昌到庭執行職務。
中    華    民    國      九十      年      十二      月      十四      日
                              臺灣高等法院高雄分院刑事第七庭
                                  審判長法官  李春昌
                                        法官  黃憲文
                                        法官  莊飛宗
右正本證明與原本無異。
不得上訴。
                                      書記官  張明賢
中    華    民    國      九十      年      十二      月      十八      日
附錄本判決論罪之法條：
刑法二百八十四條第一項前段
  因過失傷害人者，處六月以下有期徒刑、拘役或五百元以下罰金。
                                                                       ｋ


司法院資訊處製作；財團法人民間司法改革基金會備份。
